臺灣高雄地方法院刑事判決　　　　　　　　　　　　　九十年度易字第二九一七號
　　公　訴　人　臺灣高雄地方法院檢察署檢察官
　　被　　　告　丙○○
右列被告因詐欺案件，經檢察官提起公訴（九十年度偵字第三七０號），本院判決如
左：
    主  文
丙○○無罪。
    理  由
一、公訴意旨略以：被告丙○○意圖為自己不法之所有，明知無償債能力，仍於民國
    八十九年五月二十九日，至高雄市○○區○○路二八九巷三三號六樓，佯向告訴
    人乙○○○企業有限公司（下稱上助公司），訂購邁鑫銑床機器二台，價值合計
    新台幣（下同）四十六萬元，約定先交付訂金六萬元，餘分八期，上助公司不疑
    有詐，乃派人依約送貨至高雄市小港區○○○路五八號，詎隨後被告即不見人影
    ，迴避債務，告訴人至此始知受騙，因認被告涉有刑法第三百三十九條第一項詐
    欺取財罪嫌云云。
二、按犯罪事實應依證據認定之，無證據不得推定其犯罪事實。又不能證明被告犯罪
    者，應諭知無罪之判決，刑事訴訟法第一百五十四條、第三百零一條第一項前段
    分別定有明文。再按刑法第三百三十九條第一項之詐欺取財罪，須行為人意圖為
    自己或第三人不法之所有，施用詐術使人陷於錯誤而交付本人或第三人之物，始
    足當之。至於民事債務當事人間，若有未依債務本旨履行給付之情形，在一般社
    會經驗而言，原因非一；其因不可歸責之事由無法給付，或因合法得對抗他造主
    張抗辯而拒絕給付，甚至債之關係成立後，始行惡意遲延給付，皆有可能，非必
    出於自始無意給付之詐欺犯罪一端；又刑事被告依法不負自證無罪之義務，故在
    別無積極證據之情形下，自難違反刑事訴訟法第一百五十四條之規定，以被告單
    純債務不履行之狀態，推定被告自始即有不法所有之意圖而施用詐術，合先敘明
    。
三、公訴人認被告丙○○涉有詐欺罪嫌，係以告訴人提出之合約書為主要論據。訊據
    被告雖不否認曾於八十九年五月間與告訴人訂定買買契約購買邁鑫銑床二台（共
    四十六萬元），且尚未付款等情，惟堅決否認有何詐欺犯行，並辯稱：當初伊係
    與證人甲○○合夥開公司，證人甲○○有拿錢給伊，伊也有去買機器，後來因為
    雙方拆夥，伊才沒有付款予告訴人等語。經查：被告當時確實係因與證人甲○○
    商討開設公司事宜，而向告訴人訂購本件機器，且被告亦有向其他人購買機器等
    情，業據證人甲○○於偵訊時證稱：「（你給丙○○多少錢？）四十一萬元，是
    機器的錢，後來來了六台機器，是哪一家不知道」等語（見九十年六月十八日偵
    訊筆錄），其於本院審理於本院審理時證稱：「（這二個機器的始末經過？）當
    時是口頭與被告談要合作的事宜，要進二台機器，就有貨車帶二台機器來放在我
    家（廠邊二路五十八號），被告確遲遲未開工，因為只有他會使用機器，當時是
    因為事情爆發，所以他才沒有開工。機器載來後，我就付了共四十一萬元給被告
    ，當時被告向我說錢是要拿去給賣機器的廠商，他當時確實說錢是要付這二台機
    器」等語明確（見本院九十年九月十二日訊問筆錄），是被告辯稱為開了公司才
    訂購機器等語，應為真實。既然當初的確是為開公司而向告訴人訂貨，難認被告
    對告訴人有施以任何詐術之行為。再者，被告當初向告訴人購買本件二台機器時
    ，約定送貨地點是證人甲○○位於高雄市○○區○○路五十八號之住家，此有合
    約書附卷可稽，且該二台機器後來證人甲○○又以二十三萬元賣給告訴人，足認
    當初本件二台機器之所有權歸屬證人甲○○，是被告自始根本未取得該二台機器
    之所有權，則被告並未因本件買賣契約向告訴人取得任何利益或財物，故此，被
    告所為，亦與詐欺罪嫌有間。縱認告訴人當時確有交付被告該二台機器之貨款然
    被告卻未付款予告訴人，然此僅係被告與證人甲○○之間糾紛，尚難認與告訴人
    有何涉，是以被告前揭所辯其並無詐欺等語應屬可採。綜上所述，被告所為顯與
    刑法第三百三十九條第一項詐欺取財之構成要件不合，尚難以該罪相繩，是本件
    應係債務不履行之民事糾紛，自應循民事訴訟程序救濟。此外，又查無其他積極
    證據足以認定被告有何詐欺犯行，自應諭知被告無罪之判決。
據上論斷，應依刑事訴訟法第三百零一條第一項，判決如主文。
本案經檢察官朱婉綺到庭執行職務。
中      華      民      國    九十一    年      十      月    二十五    日
                                    臺灣高雄地方法院刑事第五庭
                                        審判長法  官    吳永宋
                                              法  官    林家賢
                                              法  官    張茹棻
右正本證明與原本無異。
如不服本判決，應於判決送達後十日內，向本院提出上訴狀。
                                              書記官    李忠霖
中      華      民      國    九十一    年      十      月    二十八    日
